【裁判字號】    98,交聲,1507
【裁判日期】    981127
【裁判案由】    聲明異議
【裁判全文】
臺灣高雄地方法院交通事件裁定        98年度交聲字第1507號
原處分機關  高雄市政府交通局
異  議  人
即受處分人  甲○○
上列異議人即受處分人因違反道路交通管理處罰條例案件，對於
高雄市政府交通局中華民國98年4 月30日所為處分（原處分案號
：高市交裁字第裁32NJ0000000 號），聲明異議，本院裁定如下
：
    主  文
原處分撤銷。
甲○○不罰。
    理  由
一、原處分機關係以：異議人即受處分人甲○○，於民國96年11
    月7 日上午2 時39分許，駕駛車號4618JM號自小客車，行經
    高雄縣大寮鄉○○路高屏大橋下橋處（往高雄），有「汽車
    駕駛人行車速度，超過規定之最高時速20公里以上40公里以
    下」之交通違規事實，經高雄縣政府警察局交通隊掣單逕行
    舉發，嗣經原處分機關即高雄市政府交通局，以異議人違規
    事實明確，依道路交通管理處罰條例第40條規定，暨違反道
    路交通管理事件統一裁罰基準及處理細則第43、44、67條規
    定，裁處異議人新臺幣（下同）2,400 元等情。
二、異議意旨略以：異議人於93年間購買鈴木牌SOLIO 車款銀色
    汽車1 部，嗣因經濟狀況不佳至高雄市○○路國豐當鋪質押
    借款，因逾3 個月未繳利息，無力回贖該車輛，該車應已被
    流當拍賣或遭解體，該車車牌已遭冒用，伊事後去找國豐當
    鋪，惟該當舖已搬遷找不到。伊之汽車為小型休旅車，不是
    採證照片中之房車，懸掛伊車牌之車輛有因交通違規被警察
    攔下，因查出車牌非該車樣式，車牌已被送至高雄市監理所
    ，為此聲請撤銷原處分等語。
三、按法院受理交通事件，準用刑事訴訟法之規定，道路交通管
    理處罰條例第89條前段定有明文，是刑事訴訟法第154 條第
    2 項「犯罪事實應依證據認定之，無證據不得認定犯罪事實
    」之規定，及最高法院40年台上字第86號判例所揭示「事實
    之認定，應憑證據，如未能發現相當證據，或證據不足以證
    明，自不能以推測或擬制之方法，為裁判基礎」之旨，於法
    院審理行為人違反道路交通管理處罰條例案件時，自有其適
    用。又汽車駕駛人，行車速度，超過規定之最高時速，或低
    於規定之最低時速，除有第43條第1 項第2 款情形外，處新
    臺幣1,200 元以上2,400 元以下罰鍰，道路交通管理處罰條
    例第40條定有明文，足見違反前條規定之處罰對象係汽車駕
    駛人，而非汽車所有人。
四、經查：
  (一)懸掛異議人所有車牌號碼4618-JM 號車牌之自用一般小客車
    ，於上揭時、地因超速違規，經以科學儀器測速照相採證後
    為警逕行舉發，嗣經高雄市政府交通局依道路交通管理處罰
    條例第40條之規定，於98年4 月30日以高市交裁字第裁32NJ
    0000000 號違反道路交通管理事件裁決書裁處罰鍰新臺幣（
    下同）2,400 元等情，有採證照片、高雄縣政府警察局高警
    交字第NJ0000000 號舉發違反道路交通管理事件通知單（下
    稱舉發通知單）、本件裁決書及送達證書各1 份在卷為憑，
    固堪認定。
  (二)惟異議人於93年3 月23日以附條件買賣分期付款方式，向臺
    灣歐利克股份有限公司（下稱臺灣歐利克公司）購買車牌號
    碼4618-JM 號自小客車1 輛，雙方約定分期付款總額為43萬
    3 千元，自93年4 月23日起至97年3 月23日止，每月為1 期
    ，分48期攤還本息，每期給付金額9440元，標的物存放地點
    為異議人住所，在價金未付清之前，標的物所有權仍屬出賣
    人所有，買受人即異議人不得任意遷移或為其他處分；詎異
    議人在取得上開自小客車後，自93年7 月23日（第4 期）起
    即未依約繳交本息，且於93年6 月底將自小客車出質10萬元
    於高雄市○○路與中華路之國豐當鋪，致臺灣歐利克公司追
    索無著受有損害。異議人即因違反動產擔保交易法案件，由
    檢察官聲請簡易判決處刑，並經本院以94年度簡字第4475號
    刑事簡易判決，判處有期徒刑3 月確定等情，有國豐當鋪汽
    車借款單、臺灣高雄地方法院檢察署檢察官94年度偵緝字第
    1265號聲請簡易判決處刑書、本院94年度簡字第4475號刑事
    簡易判決各1 份附卷為憑。又異議人購買之車牌號碼4618-J
    M 自小客車車身銀色、廠牌鈴木、型式為SOLIO MA34S GL、
    車身式樣為旅行式自小客車乙節，有該車輛車籍查詢資料、
    汽車新領牌照登記書各1 份附於本院調閱之本院96年度交聲
    字第1015號卷內為憑。由卷附採證照片觀之（見本院卷第19
    頁），本件違規車輛雖懸掛「4618-JM 」之車牌，然其樣式
    為轎車，與異議人購買之旅行式自小客車樣式不符。且本件
    違規車輛遭舉發駕駛超速違規之事實，發生於96年11月7 日
    ，當時異議人已將其購買之車輛出質予國豐當鋪，並經本院
    判處有期徒刑3 月確定後易科罰金執行完畢，有臺灣高等法
    院被告前案紀錄表1 份在卷為憑（見本院卷第14頁），足見
    異議人辯稱系爭車輛因其出質予國豐當鋪後，未依約還款將
    該車贖回，該車可能已遭流當，車牌亦遭冒用等語，非全然
    無據。
  (三)再者，本件交通違規行為係由舉發單位以科學儀器照相採證
    後逕行掣單舉發，再依車籍資料郵寄舉發通知單予登記之車
    主即異議人，非由值勤員警攔查後當場舉發，有本件舉發通
    知單在卷為憑（見本院卷第20頁），則無從證明本件違規超
    速車輛之駕駛人為異議人。
五、綜上所述，因無證據證明異議人為本件超速違規車輛之汽車
    所有人或實際駕駛人，異議人提出本件聲明異議非無理由。
    原處分機關對異議人裁處罰鍰2400元，於法未合，原處分應
    予撤銷，並為異議人不罰之諭知，以資適法。
六、據上論斷，應依道路交通案件處理辦法第20條，裁定如主文
    。
中    華    民    國    98    年    11    月    27    日
                    交通法庭    法  官  曾鈴
以上正本證明與原本無異。
如不服本裁定，應於收受送達後5 日內向本院提出抗告狀。
中    華    民    國    98    年    11    月    27    日
                                書記官  林慧君


司法院資訊處製作；財團法人民間司法改革基金會備份。
